【裁判字號】    95,上訴,1175
【裁判日期】    951130
【裁判案由】    毒品危害防制條例
【裁判全文】
臺灣高等法院臺南分院刑事判決        95年度上訴字第1175號
上  訴  人  臺灣雲林地方法院檢察署檢察官
被      告  甲○○
                    (另案於臺灣雲林監獄第二分監執行)
上列上訴人因被告毒品危害防制條例案件，不服臺灣雲林地方法
院95年度訴字第451號中華民國95年9月19日第一審判決（起訴案
號：臺灣雲林地方法院檢察署95年度偵字第580號），提起上訴
及臺灣雲林地方法院檢察署95年度毒偵字第1621號移送併辦，本
院判決如下：
    主  文
原判決撤銷。
甲○○施用第一級毒品，累犯，處有期徒刑壹年，扣案之注射針
筒壹支沒收之。
    事  實
一、甲○○於民國94年間因竊盜及恐嚇案件，經原審法院分別判
    處有期徒刑4月及3月，定應執行刑為有期徒刑6月，於95年1
    月4日執行完畢。又甲○○前因施用毒品案件，經法院裁定
    移送觀察、勒戒後，認無繼續施用毒品傾向，由臺灣雲林地
    方法院檢察署檢察官，以94年度毒偵字第444號為不起訴處
    分確定。詎甲○○仍不知悛改，基於施用第一級毒品海洛因
    之概括犯意，自95年2月間某日起至95年8月30日止，在雲林
    縣斗南鎮阿丹里阿丹46號其住處，以將第一級毒品海洛因摻
    水，再以注射針筒內予以注射血管之方式，連續施用海洛因
    多次，約2天施用一次。其中於95年4月24日15時30分許，在
    雲林縣斗六市○○路與明德北路口查獲，並扣得甲○○所有
    供施用海洛因所用之注射針筒1支，另於原審審理時，經傳
    拘無著發布通緝後，於95年8月30日由雲林縣警察局保安隊
    緝獲，承認其以上開方法及間隔一直施用第一級毒品海洛因
    迄95年8月30日止。
二、案經雲林縣警察局斗六分局報請臺灣雲林地方法院檢察署察
    官偵查起訴及同署95年度毒偵字第1621號移送併辦。
    理  由
一、上揭犯罪事實，迭據被告甲○○於原審及本院準備程序、審
    理中坦承不諱，且其於94年4月24日為警查獲及95年8月30日
    因被緝獲所採集之尿液檢體，經送詮昕科技股份有限公司鑑
    驗，被告尿液均檢出嗎啡陽性反應，有尿液送驗對照表、詮
    昕科技股份有限公司濫用藥物尿液檢驗報告在卷可稽（見偵
    卷第22-24頁及本院卷第25、43-44頁）。按海洛因係由嗎啡
    經化學合成而製得，經注射進入人體後，海洛因代謝分解又
    生成嗎啡、可待因，因此施用海洛因後，由尿液檢驗結果，
    即為嗎啡、可待因陽性反應。此外復有被告所有供施用海洛
    因所用之注射針筒1支扣案可證，事證明確，被告之犯行洵
    可認定。
二、按刑事法若干犯罪行為態樣，本質上即具有反覆、延續之行
    為觀念者，立法時既予以特別歸類，定為犯罪構成要件之行
    為要素，則行為人基於概括之決意，在密切接近之一定時、
    地持續實行之複次行為，倘依社會客觀通念，認為符合一個
    反覆、延續性之行為觀念者，在刑法評價上，即應成立一罪
    ，學理上稱之為「集合犯」 (最高法院95年度台上字第1079
    號、95年度台上字第3937號判決意旨參照)。而毒品危害防
    制條例之施用第一級毒品罪，本質上即具有反覆性，倘行為
    人基於概括之決意，在密切接近之一定時地反覆施用第一級
    毒品，於行為概念上，應認屬包括之一罪，無連續犯或併合
    論罪可言。查海洛因依其成癮性、濫用性及對社會危害性之
    程度，已為毒品危害防制條例第2條第2項第1款列為管制之
    第一級毒品，不得持有、施用。核被告所為，係犯毒品危害
    防制條例第10條第1項施用第一級毒品罪。又被告施用前非
    法持有第一級毒品海洛因之低度行為，已分別為其施用之高
    度行為所吸收，均不另論罪，其先後約密集於6個月內之一
    定時地反覆多次施用毒品之行為，依社會客觀通念，認為符
    合一個反覆、延續性之行為觀念者，在刑法評價上，即應成
    立一罪，而論以集合犯。另本案被告原被起訴之犯罪時間至
    95年4月24日止，自95年4月25日起至95年8月30日止之犯行
    （即上訴及併辦部分），雖未在公訴人起訴範圍，然檢察官
    就犯罪事實一部起訴者，效力及於全部，本件施用第一級毒
    品犯行未起訴部分與起訴部分經評價為集合犯而屬包括之一
    罪，已如前述，本院自得一併加以審判。又被告有如事實欄
    所述之前案科刑及執行紀錄，此有刑案資料查註紀錄表、刑
    案人犯在監所最新資料報表、臺灣高等法院被告前案紀錄表
    各一件在卷可憑，其受有期徒刑之執行完畢，5年以內再犯
    有期徒刑以上之罪。為累犯，應依刑法累犯之規定，加重其
    刑。查被告係受徒刑之執行完畢5年以內故意再犯本件有期
    徒刑以上之罪，依修正前刑法第47條及修正後同條第1項均
    成立累犯，因修正後之規定，並無較有利於被告之情事，依
    刑法第2條第1項前段規定仍應適用行為時之法律即舊法論處
    。即應依修正前刑法累犯之規定，加重其刑。
三、原審認被告罪證明確因予論罪科刑，固非無見。惟查，本案
    被告原被起訴之犯罪時間至95年4月24日止，但自95年4月25
    日起至95年8月30日止之犯行，公訴人於原審審理時已當庭
    擴張該起訴事實，惟原審就此部分誤認為犯罪證據不足未予
    一併審判，即有不當。檢察官上訴主張此部分原判決不當，
    為有理由，自應由本院將原判決撤銷改判，以期適法。爰審
    酌被告前因施用毒品經送觀察、勒戒治療程序後，猶不思戒
    絕革除惡習，再有本案之犯行，顯然其意志力甚為薄弱，迄
    未能戒除毒癮，惟兼衡被告施用毒品犯行，在性質上乃屬對
    自我身心健康之自戕行為，尚未嚴重破壞社會秩序、侵害他
    人權益，及犯後坦承犯行，但仍再被查獲等一切情狀，量處
    有期徒刑一年。扣案之注射針筒1支為被告所有供施用第一
    級毒品海洛因之物，為其供承在卷，依刑法第38條第1項第2
    款規定沒收。
據上論斷，依刑事訴訟法第369條第1項前段、第364條、第299條
第1項前段，毒品危害防制條例第10條第1項，刑法第11條、第38
條第1項第2款、修正前刑法第47條，判決如主文。
本案經檢察官江守權到庭執行職務。
中    華    民    國    95    年    11    月    30    日
                  刑事第一庭    審判長法  官  黃崑宗
                                      法  官  夏金郎
                                      法  官  王明宏
以上正本證明與原本無異。
如不服本判決，應於收受本判決後十日內向本院提出上訴書狀。
其未敘述上訴理由者並得於提起上訴後十日內向本院補提理由書
狀（均須按他造當事人之人數附繕本）「切勿逕送上級法院」。
                                      書記官  黃全忠
中    華    民    國    95    年    12    月    1     日
附錄本判決論罪科刑法條：
毒品危害防制條例第10條第1項：
施用第一級毒品者，處6月以上5年以下有期徒刑。


司法院資訊處製作；財團法人民間司法改革基金會備份。
